【裁判字號】    89,訴,483
【裁判日期】    900406
【裁判案由】    竊盜等
【裁判全文】
台灣基隆地方法院刑事判決                          八十九年度訴字第四八三號
    公  訴  人  台灣基隆地方法院檢察署檢察官
    被      告  丙○○
右列被告因竊盜案件，經檢察官提起公訴（八十九年度偵字第二二五八號），本院判
決如左：
    主      文
丙○○竊盜未遂，累犯，處有期徒刑捌月。
扣案之螺絲起子壹支沒收。
    事      實
一、丙○○前因違反麻醉藥品管理條例案件，於民國八十四年五月間，經台灣台北地
    方法院判處有期徒刑六月確定，於八十四年六月三十日送監執行後，於八十四年
    九月八日，因餘刑易科罰金而執行完畢。又因竊盜案件，於八十七年七月間，經
    台灣台中地方法院判處有期徒刑六月確定，而於八十七年十二月十四日執行完畢
    。詎其復意圖為自己不法之所有，於八十九年四月二十日上午六時五分許，在基
    隆市○○路二八０號基隆市第一信用合作社前，持其所有之起子一支，撬開乙○○所有之Ｍ３─７８７１號之自用小貨車車門，進入車內，著手竊取財物，因無
    值錢之物而未遂，乃取衛生紙一張而擦汗，並下車而接續破壞其旁甲○○所有之
    ＢＹ─４５８６號自用小客車門鎖之套環；惟尚未撬開車門時，正在該車後方之
    自用小客車內之丁○○發覺有異，立即開門下車；丙○○見狀心驚，旋將該起子
    一支丟棄於該車旁之機車置物籃內而逃向路邊；丁○○自其旁同一棟樓之對講機
    ，向其所認識之乙○○求證並未將車借人之後，確認是竊盜，乃追向路邊，將丙○○攔下，並即報警處理，經警在該處地面找得該門鎖套環一個，並在該機車上
    扣得該起子一支。
二、案經被害人甲○○訴由基隆市警察局第二分局報請台灣基隆地方法院檢察署檢察
    官偵查起訴。
    理      由
一、訊據被告丙○○固矢口否認其有竊盜之犯行，辯稱：其步行至該處，站在該自用
    小客車旁，正在等候友人，嗣因尿急，才至路邊小便，卻遭人誤會行竊云云；惟
    查：右揭事實業據目擊證人丁○○陳述綦詳，核與被害人乙○○謂其車內被人翻
    得亂七八糟、告訴人甲○○謂其門鎖之套環遭破壞各等情，適相符合，並有告訴
    人取回門鎖套環之贓物認領保管收據一紙在卷及前述起子一支扣案可資佐證，足
    見證人所述各節，信而有徵；何況，被告於警訊時供稱其在等候計程車，於審判
    中改稱在等候朋友，前後說法不一，尤難輕信。綜上，被告所辯內容，避重就輕
    而已，不足採信，其犯行洵堪認定。
二、核被告所為，係犯刑法第三百二十條第三項、第一項之竊盜罪未遂。公訴人認為
    被告係犯刑法第三百二十一條第二項、第一項第三款之加重竊盜即攜帶凶器竊盜
    未遂罪，係以被告持有之螺絲起子屬於凶器而為其論據；惟查：實務上所謂兇器
    ，乃指行為人攜帶之而有行兇之可能，客觀上具有危險性；至其主觀上有無持以
    行兇或反抗之意思，尚非所問（最高法院七十四年三月十九日第三次刑事庭會議
    決議參照）。然而，並非得持以反抗之物，均為兇器；何謂行兇，是否足以行兇
    ，仍應依個案而具體認定。因此，本院依生命、身體、自由、名譽、財產法益之
    位階觀點，以推原立法之本意，認為所謂兇器，應係對於「生命法益」具有危險
    之器具而言。如對於「身體法益」具有危險者，即認係兇器，則一串鑰匙或一支
    鉛筆在手，亦足以持以反抗，遽認其為兇器，恐與常人之法感有違。例如一般人
    常有鑰匙在身，而學生常有原子筆隨身；若有順手牽羊之小竊盜初犯，則一定要
    處六月以上五年以下有期徒刑，豈是合理？何況，傷害罪係告訴乃論之罪，既不
    處罰未遂犯，更不處罰預備犯；若僅攜帶對身體法益具有危險之物而行竊，即認
    係加重竊盜而應處以六月以上五年以下有期徒刑，排除六月以下有期徒刑、拘役
    、罰金之適用，應非立法者之本意。申言之，本院認為一般人持以反抗足以殺人
    者，始足以稱之為行兇，亦即對生命法益具有危險之物，始足以稱之為兇器。其
    他僅能侵害身體法益者，充其量為犯罪所用之物，尚不得稱之為兇器。準此，扣
    案之起子，固足以傷人；惟被告如持以反抗，尚不足以對他人生命法益造成侵害
    ；其對生命法益既無危險，即非兇器。因此，被告之行為僅係上述普通竊盜罪，
    並非加重竊盜罪無訛；惟其基本社會事實相同，起訴法條應予變更。其次，被告
    著手對二部車行竊，係接續為之，以評價為接續犯為合理，並無評價為連續犯之
    必要；惟其並未取得財物，係普通竊盜未遂，並非普通竊盜既遂，應按既遂犯之
    刑而減輕之；至於被告雖有取衛生紙一張而擦汗之情形，然因衛生紙係消費品，
    一張衛生紙，其價低廉，基於社會相當性之考量，取而用之，並無實質違法性，
    不能因其取衛生紙一張，遂謂其行為已至既遂，均併此而說明之。其次，被告前
    曾受前述有期徒刑之執行，有本院被告全國前案紀錄表及台灣高等法院檢察署刑
    案記錄簡覆表在卷可按；其於有期徒刑執行完畢五年以內，再犯有期徒刑以上之
    本罪，為累犯，應予加重其刑。
三、按刑事立法之核心，在於其所保護之法益。刑法之任務，在於法益之保護。無法
    益保護，無刑法可言；亦即無法益受到侵害或危險，則無施以刑罰之必要。行為
    如未造成「法益侵害」或「法益危險」，則無將之犯罪化之必要。在法益侵害，
    為「實害犯」；在法益危險，為「危險犯」。再者，法益本身依其價值評價之強
    度，而呈現法益位階。生命、身體、自由、名譽、財產五者，按其順序，而高低
    位階化。生命法益最高，其次身體法益，其次自由法益，其次名譽法益，而財產
    法益最低。此五種傳統法益，稱之為「個人法益」。本件竊盜行為所侵害者為個
    人財產法益，乃財產法益之實害犯，其犯罪化之立法固有必要。惟財產犯罪而無
    暴力行為時，是否必須列為公訴罪，非無商榷之餘地。其次，刑事司法上之「罪
    刑相當原則」要求法官在量刑時，應依法益之位階，重所當重，輕所當輕，必使
    罪得其刑而刑當其罪；不得重罪而輕判，或輕罪而重判；期使責任與刑罰得以相
    適應，而具有相當性。地藏十輪經（第三卷）云：「若犯重罪，應重治罰；若犯
    中罪，應中治罰；若犯輕罪，應輕治罰；令其慚愧，懺悔所犯。」其此之謂也！
    為此，本院審酌被告之品行、生活狀況、智識程度、犯罪之動機、目的、犯罪所
    生之危害、犯罪後之態度等一切情狀後，特別考量被告已有竊盜前科，本件犯罪
    後態度不良等情，在先加後減之後，認量處如主文第一項所示之自由刑，始足以
    使其罪刑相當，爰宣告之，以示儆懲，並期被告之自新。
四、扣案之螺絲起子一支，係供犯罪所用，且為被告所有，應堪認定，應予宣告沒收
    。
五、據上論斷，應依刑事訴訟法第二百九十九條第一項前段、第三百條、刑法第三百
    二十條第一項、第四十七條、第四十一條第一項、第三十八條第一項第二款、罰
    金罰鍰提高標準條例第一條前段、第二條而判決如主文。
本案經檢察官黃士元到庭執行職務。
中      華      民      國    九十      年      四      月      六      日
                                    台灣基隆地方法院刑事庭
                                        法  官  陳  志  祥
右正本證明與原本無異。
對於本件判決如有不服，應於收受送達後十日內，向本院提出上訴書狀，上訴於臺灣
高等法院，並按他造當事人之人數附具繕本。
中      華      民      國    九十      年      四      月      十      日
                                        書記官  陸  清  敏
附錄：
刑法第三百二十條第一項、第三項：
意圖為自己或第三人不法之所有，而竊取他人之動產者，為竊盜罪，處五年以下有期
徒刑、拘役或科五百元以下罰金。
前二項之未遂犯罰之。
（罰金已依罰金罰鍰提高標準條例提高為十倍）


司法院資訊處製作；財團法人民間司法改革基金會備份。
